臺灣高等法院臺中分院刑事判決　　　　94年度上訴字第2161號
上　訴　人　臺灣彰化地方法院檢察署檢察官
被　　　告　戊○○
　　　　　　己○○
　　　　　　丙○○
　　　　　　乙○○
　　　　　　庚○○
上列上訴人因被告等妨害自由等案件，不服臺灣彰化地方法院94
年度訴字第187號中華民國94年7月26日第一審判決（起訴案號：
臺灣彰化地方法院檢察署93年度偵字第123、124號），提起上訴
，本院判決如下：
    主      文
上訴駁回。
    事實及理由
壹、有罪部分：
一、犯罪事實：
    乙○○於民國 91年7月21日晚間，受邀前往彰化縣芳苑鄉漢
    寶村之「進興木器廠」飲酒聊天，另有戊○○、己○○、丙○○、庚○○（均另為無罪之諭知，詳後述）、丁○○及其
    餘不詳姓名年籍之男子（非少年）多人亦先後抵達該處共飲
    。嗣於 91年7月22日凌晨零時許，因丁○○於飲酒後已有醉
    意，且談話聲音較大，言詞浮誇，並不時口出穢語，已招惹
    在場部分人士之不滿，庚○○乃當場予以口頭勸阻，詎丁○○不僅並未收斂，反而與庚○○發生口角衝突。乙○○及部
    分在場之不詳姓名年籍男子（非少年）多人在旁見狀，遂萌
    生出手教訓丁○○之意，竟共同基於普通傷害之犯意聯絡，
    由乙○○等人上前徒手毆打丁○○之頭部、胸部、手部等身
    體部位，造成丁○○受有頭部外傷及瘀腫、胸部挫傷、左前
    臂挫傷等傷害。旋經戊○○、己○○、丙○○等人迅將丁○○架離現場，丁○○始能免於繼續遭受乙○○等人之傷害。
二、認定犯罪事實所憑證據、理由及對於被告辯解的判斷：
  (一)上訴人即被告（下稱被告）乙○○對其於前揭時間確有前往
    上址「進興木器廠」喝酒等情固坦承不諱，惟否認有何傷害
    告訴人丁○○之犯行，辯稱：伊之綽號為「碰鳥」，當日係
    受「進興木器廠」老闆之邀前去吃羊肉爐及飲酒，並不認識
    在場之其餘人士，伊有見到十幾個人在場互相拉扯，但不清
    楚究係何人參予其中，伊隨後就獨自離開返家睡覺，伊並未
    出手毆打告訴人丁○○云云。然查：
  (1)被告乙○○確有出手毆打丁○○之事實，業據證人即告訴人
    丁○○於警詢、原審及本院審理時指證綦詳，此與證人即在
    場目睹案發經過之許樹林於91年10月23日警詢時證稱：「…
    …其間丁○○喝醉酒，對人講話大小聲，罵三字經，經另在
    場之人勸阻，還作勢要動手打人，經另在場人『碰鳥』之男
    子及不詳少年（其意應指年輕人）看不過去，雙方起衝突，
    遭『碰鳥』等人毆打」、「（問：當時該等人是持何物毆打
    丁○○？）是徒手毆打」等語、同案被告丙○○於91年7月2
    2日警詢時陳稱： 「當時發生的現場並沒有發現有人持疑似
    槍的東西及鐵條等兇器行兇，只是以徒手將丁○○毆傷，將
    許員打傷的是綽號『碰鳥』及年約18、19歲之男子，瘦高，
    我並不認識行兇之人」等語、同案被告庚○○於91年10月23
    日警詢時陳稱：「……丁○○醉了在場與人大小聲，並以三
    字經罵人，還以自己是老大自居，我勸他年輕人喝酒不要這
    樣，丁○○還罵我，丁○○又與旁邊在場之男子『碰鳥』之
    人雙方叫罵，丁○○並作動作要打對方『碰鳥』那群人，對
    方的人可能受不了就動手打丁○○」等語互核相符，並有財
    團法人彰化基督教醫院診斷書一份附卷可稽。
  (2)雖證人許樹林、同案被告丙○○、庚○○嗣於偵查及審理時
    均改稱不知丁○○遭何人毆打云云，然彼等前於警詢時所為
    上開陳述，不僅內容清楚完整，亦能敘及衝突細節，衡情應
    非出於憑空虛捏；且陳述時間較為接近案發之際，彼等亦無
    記憶淡忘之虞，其可信度顯較日後有迴護行為人之虞之偵查
    及審理時為高，當屬可採。又被告乙○○所辯係單獨受邀前
    往上址「進興木器廠」等情縱若屬實，惟其倘於現場難忍丁○○之不堪醉態，而與同在現場飲酒之人萌生毆打教訓告訴
    人丁○○之犯意聯絡，並進而出手予以傷害，即難謂與普通
    傷害罪之構成要件不相合致，自不能僅因被告乙○○係獨自
    前往該處且與他人互不相識，即為有利於被告乙○○之認定
    。是以被告乙○○空言否認上開傷害犯行，並無所據，難認
    足取。綜合以上情節以觀，本案事證已臻明確，被告乙○○
    前揭傷害犯行，可以認定。
三、論罪科刑的理由：
  (一)被告乙○○徒手傷害告訴人丁○○之身體，所為係觸犯刑法
    第277條第1項之普通傷害罪。被告乙○○與其餘下手實施傷
    害犯行之不詳姓名年籍男子（非少年）多人，有犯意聯絡及
    行為分擔，為共同正犯。
  (二)原審依上述事證，適用前述法條及刑法第28條、第41條第 1
    項前段，罰金罰鍰提高標準條例第1條前段、第2條之規定，
    並審酌被告乙○○僅因看不慣告訴人酒後失態即率然出手毆
    打，並使告訴人頭部、身體多處成傷，犯罪動機及手段殊值
    可議，所生危害亦不小，犯後未坦承犯行之態度及其智識程
    度，並參以告訴人對於本件傷害衝突之發生亦非全無咎責等
    一切情狀，量處被告乙○○有期徒刑五月，併諭知易科罰金
    之折算標準。經核原審認事用法均無不合，其量刑亦屬妥適
    ，檢察官據告訴人請求以被告迄未與告訴人和解，原審量刑
    過輕為由，而指摘原判決不當，為無理由，應予駁回。
貳、無罪部分（含被告乙○○不另為無罪諭知部分）：
一、檢察官起訴意旨另以：被告戊○○、己○○、丙○○、庚○○於 91年7月22日凌晨零時許，與丁○○等人在彰化縣芳苑
    鄉漢寶村之「進興木器廠」飲酒後，因丁○○酒後出言不遜
    ，戊○○等四人竟共同出手將丁○○毆打在地，且夥同在場
    之被告乙○○出言恫稱：「要給你死」等加害生命、身體之
    事，致丁○○心生畏懼而危害於安全。嗣被告戊○○於同日
    凌晨一時許，駕駛丁○○所有之車牌號碼UE—5529號自小客
    車載其返家之際，因不滿丁○○於電話中向其兄許志賢提及
    遭人毆打及揚言報復之事，遂撥打電話與被告己○○、丙○○、乙○○等人互為犯意聯絡，由被告戊○○向丁○○恫稱
    ：「你不是要打架，我載你去打」、「有種你走走看」等語
    ，致使丁○○心生畏懼，隨即在彰化縣福興鄉○○村○○街
    58號附近魚池處跳車，惟仍遭被告戊○○、己○○及丙○○
    等人尋及，被告戊○○等四人見丁○○適值撥打行動電話欲
    行求救，遂又基於以強暴使人行無義務之事及傷害人身體之
    犯意聯絡，由被告乙○○用力拉扯告訴人丁○○手中之行動
    電話加以折斷（毀損部分未據告訴），並由被告戊○○、己○○及丙○○出手毆打丁○○，使之掉落魚池，之後再基於
    剝奪他人行動自由之犯意聯絡，將丁○○強拉上車，由被告
    丙○○駕車載往他處。嗣丁○○被載往某處大水溝旁時，趁
    隙迅速駕車逃離，致其受有頭部外傷及瘀腫、胸部挫傷及左
    前臂挫傷之傷害，因認被告戊○○、己○○、丙○○、庚○○、乙○○等人共同涉有刑法第305 條之恐嚇危害安全罪、
    第277條第1項之普通傷害罪（被告乙○○僅上址魚池旁之傷
    害部分）、第304條第1項之強制罪、第302條第1項之剝奪他
    人行動自由罪嫌等語。
二、檢察官認被告戊○○等人涉有上開恐嚇、危害安全等犯行，
    主要係以證人許樹林、被告庚○○、丙○○等人於警詢及偵
    查中證稱：丁○○當天確實與庚○○發生口角，且遭綽號「
    碰鳥」等人徒手毆打等語，顯見丁○○當時確有嚴重之言語
    不當而與被告庚○○、乙○○發生肢體衝突，並與被告戊○○、己○○有身體上之接觸，足徵被告戊○○等人絕非僅在
    場勸架；另證人許志賢亦稱：案發當天曾聽到丁○○在電話
    中說被「隔壁的」打，而伊知道「隔壁的」是指戊○○、己○○等語；又被告戊○○既係出於善意搭載丁○○返家，豈
    有再於案發之魚池附近讓丁○○下車跑至巷內躲藏之理？另
    證人許樹林證稱戊○○等人僅在場勸架乙節，非無刻意隱瞞
    袒護之虞等情，為其論據。
三、被告戊○○、己○○、丙○○、庚○○、乙○○均堅決否認
    有何上開檢察官所指之犯行，被告戊○○、己○○、丙○○
    辯稱：伊等在「進興木器廠」時只知丁○○遭人毆傷，還出
    面幫忙勸架拉開丁○○，並未參與毆打，且丁○○搭車遠離
    木器廠時，因為酒意未消，還要求折返木器廠找先前對其毆
    傷之人理論尋釁，後來行至中途與不明車輛會車之際，丁○○就先跳車，且不知何故跑到水池內，伊等還扶丁○○上車
    ，後來丁○○就自行駕車離去，伊等並未出手毆打丁○○，
    亦未限制其行動自由或出言恐嚇等語。被告庚○○辯稱：當
    天係伊要求丁○○開車載伊到「進興木器廠」吃羊肉爐，而
    因在場之人都有喝酒，丁○○之口氣又差，伊還勸丁○○不
    要這樣，後來因為酒醉緣故已不清楚發生何事，不知丁○○
    為何對伊提出傷害等案件之告訴等語。被告乙○○辯稱：伊
    並未出言恐嚇丁○○，也沒有限制其行動自由，伊離開木器
    廠後就直接回家，亦不知丁○○在魚池發生何事等語。
四、本院的判斷：
    按犯罪事實應依證據認定之，無證據不得認定犯罪事實，刑
    事訴訟法第154條第2項定有明文。而刑事訴訟法上所謂認定
    犯罪事實之證據，係指足以認定被告確有犯罪行為之積極證
    據而言，該項證據自須適合於被告犯罪事實之認定，始得採
    為斷罪資料；又認定犯罪事實所憑之證據，無論係直接證據
    或間接證據，其為訴訟上之證明，須於通常一般之人均不致
    有所懷疑，而得確信其為真實之程度者，始得據為有罪之認
    定，倘其證明尚未達到此一程度，而有合理之懷疑存在，復
    無其他調查途徑可尋，法院即應為無罪之判決，此有最高法
    院29年上字第3105號、76年台上字第4986號判例足供參照。
    另告訴人之告訴，係以使被告受刑事訴追為目的，是其陳述
    是否與事實相符，仍應調查其他證據以資審認，最高法院52
    年台上字第1300號判例可資遵循。經查：
  (一)被告戊○○、己○○、丙○○等人於 91年7月22日凌晨零時
    許在「進興木器廠」內，僅有幫忙勸架並將告訴人丁○○架
    離，並未出手毆打告訴人丁○○等情，業據證人許樹林於警
    詢及原審審理時證述明確，核與被告戊○○、己○○、丙○○等人前揭所辯相互合致。且當天在上址木器廠徒手毆打告
    訴人丁○○之人應係被告乙○○及其餘不詳姓名成年男子多
    人，已如前述；檢察官徒憑證人許樹林、被告丙○○、陳順
    昌等人提及告訴人丁○○係遭「碰鳥」等人毆傷，即認被告
    戊○○等三人確有參予傷害犯行，疏未細繹彼等所述「碰鳥
    」等人成員究竟為何，已非允洽。況證人許樹林上開有利於
    被告戊○○、己○○、丙○○之證詞既無明顯瑕疵可指，檢
    察官僅憑許樹林係當天邀約被告戊○○等三人至木器廠飲酒
    之人，從而認定證人許樹林必基於私誼而出言迴護被告戊○○、己○○、丙○○，在無積極證據相佐之情形下否定其證
    詞之真實性，要與「無罪推定」原則顯然相違，自無足取。
  (二)本件被告戊○○、己○○、丙○○等人尚且顧念鄰居情誼，
    於告訴人丁○○負傷後仍欲駕車將其載返家中，業經前揭被
    告三人及告訴人丁○○於警詢及偵審中所是認，此與一般涉
    犯刑事案件之犯罪嫌疑人急於逃離現場、不欲真實身分曝光
    之情形迥然有別，足徵被告戊○○、己○○、丙○○三人前
    揭所辯尚非無據，自堪採信。而告訴人丁○○掉落魚池被拉
    上自小客車後，係由被告丙○○負責駕車，告訴人丁○○坐
    在右前乘客座，丁○○之友人「強強」坐於後座，且被告戊○○等人亦未指派專人在車上看顧丁○○等情，業據證人丁○○於原審審理時證述無訛。則被告戊○○等人倘真有意剝
    奪告訴人丁○○之行動自由，理當派員在車上嚴加看守，或
    分坐於告訴人丁○○兩側避免其趁隙逃離，豈有可能僅由被
    告丙○○在前駕車而放任告訴人丁○○處於得以隨時開啟車
    門離去之狀態？足見告訴人丁○○前揭所述被害經過亦非全
    然符於事理，尚非可採。
  (三)證人即告訴人丁○○之兄許志賢固於偵查中證稱：伊曾在電
    話中聽聞丁○○指稱遭「隔壁的」毆打，而「隔壁的」所指
    即為戊○○、己○○等人云云，然告訴人丁○○自承在「進
    興木器廠」前已有飲酒，至該處後更因酒後失態遭人毆打，
    當時告訴人丁○○之精神狀態應已欠佳，能否仔細判別究係
    何人將其毆傷？實非無疑。是其在車上向證人許志賢告知係
    遭「隔壁的」毆打乙節縱屬真實，亦難遽認被告戊○○等三
    人即為下手毆打告訴人丁○○成傷之人。另被告庚○○雖有
    在場勸阻告訴人丁○○勿再胡言亂語，並因而與告訴人丁○○發生口角衝突，然此顯與出言恐嚇或傷害犯罪之構成要件
    不相吻合，亦不能憑此推認被告庚○○確有動手加害告訴人
    丁○○之犯罪事實。
  (四)起訴意旨所稱被告戊○○、己○○、丙○○、庚○○等人之
    全部犯罪事實，及被告乙○○在「進興木器廠」出言恐嚇告
    訴人丁○○，乃至其後現身於車上及魚池旁對於告訴人丁○○傷害或妨害自由等犯行，除告訴人丁○○前揭意圖使被告
    戊○○等人受刑事訴追為目的之片面指訴外，別無其他證據
    足供參佐，參諸前述判例意旨，自無從遽為不利被告五人之
    認定。綜上所陳，被告戊○○、己○○、丙○○、庚○○、
    乙○○就此部分所辯尚非子虛，應可採信。此外，本案復查
    無告訴人丁○○指訴以外之其他積極證據，足認被告等確有
    檢察官所稱之上開犯行，本件即屬不能證明被告等涉有此部
    分罪責，其中起訴意旨所認被告乙○○在「進興木器廠」涉
    犯恐嚇危害安全罪嫌部分倘成立犯罪，因與前揭業經論罪科
    刑之普通傷害部分有牽連犯之裁判上一罪關係，爰不另為無
    罪之諭知；另被告戊○○、己○○、丙○○、庚○○涉案部
    分，及起訴意旨所指被告乙○○於上址魚池旁所犯普通傷害
    、強制、剝奪他人行動自由等罪嫌部分，均不能證明被告五
    人犯罪，睽諸前揭法條及判例意旨，自應就此部分諭知被告
    戊○○、己○○、丙○○、庚○○、乙○○等五人無罪。原
    審經過詳查，以被告等此部分犯罪不能證明，因而為被告等
    此部分無罪之諭知，經核並無違誤，檢察官據告訴人請求上
    訴意旨，仍執前情指摘原判決不當，為無理由，應予駁回。
參、適用的法律：刑事訴訟法第368條。
本案經檢察官甲○○到庭執行職務。
中　　華　　民　　國　　94　　年　　12　　月　　27　　日
              刑事第九庭  審判長法　官　陳　筱　珮
                                法　官　康　應　龍
                                法　官　張　國　忠
上列正本證明與原本無異。
檢察官就妨害自由部分得上訴；被告不得上訴。
如不服本判決應於收受送達後十日內向本院提出上訴書狀，其未
敘述上訴之理由者並得於提起上訴後十日內向本院補提理由書（
均須按他造當事人之人數附繕本）。
                                書記官　林　玉　惠
中　　華　　民　　國　　94　　年　　12　　月　　27　　日
                                                      Ｒ
